【裁判字號】    95,訴,43
【裁判日期】    950327
【裁判案由】    返還本票、本票裁定及所有權狀
【裁判全文】
臺灣臺東地方法院民事裁定                95年度訴字第43號
聲  請  人
即  被  告  乙○○
            丙○○
參  加  人  林宜榮
上列聲請人因與原告甲○○間請求返還本票、本票裁定及所有權
狀等事件，對於參加人之參加，聲請駁回，本院裁定如下：
    主  文
參加駁回。
參加訴訟費用由參加人負擔。
    理  由
一、按就兩造之訴訟有法律上利害關係之第三人，為輔助一造起
    見，於該訴訟繫屬中，得為參加。當事人對於第三人之參加
    ，得聲請法院駁回。但對於參加未提出異議而已為言詞辯論
    者，不在此限。民事訴訟法第58條第1項、第60條第1項分別
    定有明文。又按第三人為輔助一造起見而參加於訴訟，須就
    兩造之訴訟有法律上利害關係者始得為之，若僅有事實上之
    利害關係，則不得為參加，最高法院亦著有23年抗字第1259
    號判例可資參照。是以所謂法律上之利害關係，係指因本訴
    訟之裁判效力及於第三人，該第三人之私法上地位因當事人
    之一造敗訴，而將受不利益者；或本訴訟裁判之效力，雖不
    及於第三人，而第三人私法上之地位，因當事人一造敗訴，
    致第三人在法律上，依該裁判之內容或執行結果，將致受不
    利益者而言。
二、本件參加意旨略以: 被告乙○○於本院94年度簡上字第27號
    訴訟中，使用本件應返還而未返還之本票主張權利，致參加
    人受不利之判決，害及參加人之利益，故參加人和兩造間就
    該訴訟有法律上利害關係，為輔助原告甲○○起見，特聲請
    參加本件訴訟等語。
三、聲請駁回參加意旨則以: 參加人聲請參加本件原告甲○○對
    聲請人請求返還面額新臺幣 (下同)2,800,000 元之本票及
    本票裁定、房地產所有權狀事件之訴訟，然參加人就系爭買
    賣並非法律上利害關係之第三人，無輔助原告之必要，爰聲
    請駁回參加人本件訴訟之參加等語。
四、經查: 本院臺東簡易庭94年度東簡字第63號原告乙○○訴請
    確認被告林宜榮與被告甲○○間面額5,300,000元本票2紙債
    權不存在事件，於民國94年7月27日判決參加人執有原告甲
    ○○簽發之上開2紙本票，面額5,300,000元之票據債權及利
    息債權均不存在後，原告甲○○與參加人均不服，上訴至本
    院民事庭，復經本院民事庭於95年1月25日以本院94年度簡
    上字第27號判決上訴駁回確定。業據本院調取上開卷宗查閱
    無訛。本件原告甲○○係主張被告乙○○應返還其所開立，
    面額2,800,000元之本票、本票裁定及其所有房地產所有權
    狀，法律關係存在於原告甲○○與聲請人間，與前揭本院94
    年度簡上字第27號事件之訴訟標的係原告與參加人間之本票
    債權毫無關涉。再上開本院94年度簡上字第27號事件已終局
    確定，難認參加人因本件判決結果，其私法上地位會受何不
    利益影響，此外，參加人復無法舉實證以證明就本件訴訟中
    有何法律上之利害關係，揆諸首揭說明，應認參加人之參加
    ，於法不合，聲請人聲請駁回參加為有理由，應予准許。
五、依民事訴訟法第95條、第78條、第86條第1項前段，裁定如
    主文。
中    華    民    國    95    年    3     月    27    日
                  民事庭審判長  法  官  王漢章
                                法  官  簡芳潔
                                法  官  曾宗欽
以上正本係照原本作成。
如不服本裁定應於送達後10日內向本院提出抗告狀，並應繳納抗
告費新臺幣1,000元。
中    華    民    國    95    年    3     月    28   日
                                書記官  蕭家玲


司法院資訊處製作；財團法人民間司法改革基金會備份。
